臺灣高雄地方法院刑事判決　　　　　　　　　　　　九十一年度訴字第二八五號
　　公　訴　人　臺灣高雄地方法院檢察署檢察官
　　被　　　告　子○○
　　指定辯護人　本院公設辯護人　壬○○
右列被告因強盜等案件，經檢察官提起公訴（九十一年度偵緝字第六九二號），本院
判決如左：
    主  文
子○○共同意圖為自己不法所有，結夥三人以上攜帶兇器，以強暴至使不能抗拒而取
他人之物，處有期徒刑捌年貳月，褫奪公權伍年。又連續意圖為自己不法所有，搶奪
他人動產，處有期徒刑肆年。應執行有期徒刑拾貳年，褫奪公權伍年。
    事  實
一、子○○於民國八十六年間因違反懲治盜匪條例及公共危險等案件，經本院以八十
    六年度訴字第一四二四號分別判處有期徒刑七年四月、褫奪公權三年及有期徒刑
    六月，並定應執行有期徒刑七年八月、褫奪公權三年確定在案，甫於九十年一月
    二十日縮短刑期假釋出獄，在假釋中猶不知悔改，於九十年十一月十四日凌晨二
    時許，與綽號「阿偉」不詳年籍姓名之成年男子及另二名姓名年籍不詳之成年男
    子在高雄市○○路「彩色巴黎泡沫紅茶店」喝酒，期間綽號「阿偉」之男子提議
    騎乘機車強盜路人財物，四人竟基於共同意圖為自己不法所有之犯意聯絡，由子
    ○○騎乘不詳車號之機車搭載「阿偉」（起訴書誤繕為「阿偉」騎乘機車搭載子
    ○○），並攜帶「阿偉」所有客觀上足以傷害人之生命、身體安全之兇器西瓜刀
    二把，另二名不詳姓名年籍之成年男子亦共乘不詳車號之機車，四人沿高雄市、
    高雄縣鳳山市行駛，伺機尋找作案對象，於同日凌晨三時三十五分許，行經高雄
    縣鳳山市○○街六十六巷巷口附近，見甲○○獨自騎乘機車往文聖街六十六巷駛
    來，另二名不詳年籍姓名之男子擔任把風工作，再由葉昌志尾隨甲○○進入該巷
    內並攔下甲○○，並與「阿偉」各持一把西瓜刀，一前一後抵住甲○○脖子，喝
    令甲○○交出皮包，以此強暴方式至使甲○○不能抗拒後，再由綽號「阿偉」強
    取甲○○所有置於機車腳踏上之皮包一只（內有現金新台幣【下同】八百元、駕
    照、行照、提款卡各一張、摩托羅拉Ｖ六○行動電話一支【價值二萬元，插用0
    000000000門號、序號000000000000000號】），得手
    後，騎乘機車迅速逃逸，並將西瓜刀二把丟棄，子○○並於九十年十一月中旬某
    日下午，將分得之上開摩托蘿拉Ｖ六○行動電話以七千元之價格售予不知情之張
    源榮使用。嗣於九十一年一月七日十八時三十分許，經警持搜索票前往張源榮住
    處查扣上開行動電話一支，始循線查獲子○○。
二、子○○因缺錢購買毒品，竟另基於意圖為自己不法所有之概括犯意，連續自九十
    年六月二十六日起至九十一年二月六日止，騎乘己有車牌ＰＸＧ─三四九號重型
    機車（未懸掛車牌），於附表一編號一至十三所示之時間、地點，以附表所示之
    方法，趁人不備之際，搶奪被害人辰○○、李玫娟、卯○○、寅○○、己○○、
    丁○○、劉麗敏、癸○○、丙○○、丑○○、巳○○、戊○○、乙○○等十三人
    如附表所示之財物，得手後，旋即騎乘機車逃逸，且將所得行動電話及現金分別
    持以典當或花費殆盡，證件、金融卡則任意丟棄。嗣於附表編號十三所示之時間
    、地點，騎乘己有上開未懸掛車牌之重型機車，趁乙○○不備之際，下手搶奪乙○○所有如附表十三所示財物，得手後，旋即騎車逃逸，乙○○見狀大聲喊叫，
    路人侯啟超、蔡金道聞聲圍捕逮獲，並經警循線查知上情。
三、案經高雄縣警察局、高雄市政府警察局前鎮分局移送臺灣高雄地方法院檢察署檢
    察官偵查起訴。
    理  由
一、訊據被告子○○固坦承於右揭時、地，騎乘機車搭載綽號「阿偉」與另二名騎乘
    機車之不詳姓名年籍之成年男子，共同強盜被害人甲○○財物之事實，及右揭搶
    奪被害人辰○○等十三人財物之事實，惟矢口否認有持西瓜刀抵住被害人甲○○
    脖子，辯稱：當時指持西瓜刀在旁邊把風云云。惟查，
  (一)右揭事實一部份，業據被害人甲○○於警詢及本院中具結證稱：有四名歹徒分乘
    二部機車尾隨我進入文聖街六十六巷，其中二名歹徒共乘一部機車超越我所騎乘
    的機車，並分持二把西瓜刀將我攔下，以西瓜刀抵住我的脖子前後，喝令我交出
    皮包，其中較高的那位歹徒就動手拿走我放在機車踏墊上的皮包；該二名歹徒的
    容貌，體型我看得很清楚，現經我當面指認子○○與搶我其中之那位較矮的歹徒
    的容貌相符等語綦詳（見警詢筆錄及本院審理筆錄），是被告上開所辯，顯係卸
    責之詞，不足採信。此外，復有被害人甲○○領回上開摩托羅拉牌Ｖ六○型行動
    電話（序號000000000000000號】之贓物認領保管單暨和信電訊
    股份有限公司通聯紀錄查詢回覆附卷可稽，被告此部分強盜罪嫌，應堪認定。
  (二)附表所示之搶奪事實，業據被害人劉麗敏、巳○○、辰○○、李玫娟、卯○○、
    寅○○、己○○、丁○○、癸○○、丙○○、丑○○、戊○○、乙○○等十三人
    分別於警詢及本院審理中指述綦詳（見警詢筆錄、本院九十一年八月八日訊問筆
    錄及本院審理筆錄），核與證人侯啟超、蔡金道於警詢中證述情節相符，並有被
    害人乙○○領回附表編號十三所示財物之贓物認領保管單一紙、現場照片四幀存
    在警卷足稽。事證明確，被告此部份搶奪犯行，亦堪認定。
二、按被告於九十年十一月十四日凌晨三時三十五分許為強盜行為時，當時雖有刑法
    第三百三十條加重強盜罪、第三百二十八條強盜罪及懲治盜匪條例之規定，惟懲
    治盜匪條例，係經立法程序於四十六年六月五日修正公布施行，將原第八條及第
    十條之規定予以刪除，原第九條改為第八條，第十一條改為第九條，經考上開刪
    除原第十條「施行期間定為一年，必要時得以命令延長」有關限時法規定之立法
    本意，係為期遏止盜風，改善治安，認該條例第一條至第七條及原第九條均仍有
    施行之必要，因將該條例由限時法改為經久施行之常態性刑事特別法，並重新調
    整條次，形式上雖稱修正，實質上，已具重新全部立法之性質，故該條例修正前
    ，雖有數次命令延長已逾期，仍非可認為已經失效，而懲治盜匪條例係刑法之特
    別法，自應優先適用；次查被告行為後，本院判決前，懲治盜匪條例業經立法院
    廢止，並經總統於九十一年一月三十日公布，刑法第三百二十八條、第三百三十
    條亦經立法院修正並經總統同時公布，上開法律同時於九十一年二月一日起分別
    失效、生效。按被告強盜行為在懲治盜匪條例廢止前，刑法有關強盜之規定，因
    特別法存在而不適用。公訴人及移送併辦意旨仍就被告強盜行為以刑法第三百三
    十條起訴，尚有誤認。再懲治盜匪條例廢止前後，被告之行為在行為時法與裁判
    時法，均有刑罰規定，該條例之廢止，自屬刑法第二條第一項之行為後法律有變
    更，而新修正刑法自屬行為後法律變更，依刑法第二條第一項規定，參酌最高法
    院二十五年上字第二六七號、二十八年上字第二三九七號、五十一年台上字第二
    一七九號判例意旨，自應就被告行為時有效之懲治盜匪條例與裁判時已修正之刑
    法予以比較適用，茲就新舊法（即懲治盜匪條例第五條第一項第一款規定為無期
    徒刑或七年以上有期徒刑與新修正刑法第三百三十條最低本刑為七年以上有期徒
    刑、第二百二十八條最低本刑為五年以上有期徒刑）比較結果，新修正公布之刑
    法第三百三十條、第二百二十八條規定有利於被告，依刑法第二條第一項前段之
    規定，本院判決自應適用裁判時即新修正之刑法第三百三十條、第三百二十八條
    之規定論罪科刑。至被告行為時修正前之刑法相關條文，既不因上開條例廢止而
    回復，又非中間法，即無比較適用問題，先予敘明。
三、被告犯強盜罪所用之西瓜刀，客觀上對於人之生命、身體有造成危害之危險，屬
    刑法第三百二十一條第一項第三款之兇器。被告與綽號「阿偉」以手持菜刀抵住
    被害人甲○○之脖子，由另二名不詳年籍之成年男子則擔任把風，至使被害人甲○○不能抗拒而取他人財物，核被告所為，係犯修正後刑法第三百三十條第一項
    規定之意圖為自己不法所有，結夥三人以上，攜帶兇器，以強暴至使不能抗拒而
    取他人之物罪；其騎乘機車趁人不及防備之際，搶奪被害人辰○○等十三人之財
    物，核其所為，係犯同法第三百二十五條第一項之搶奪罪。被告與綽號「阿偉」
    及另二名不詳姓名年籍之成年男子，就加重強盜犯行間，有犯意聯絡及行為分擔
    ，均為共同正犯。又被告先後十三次搶奪犯行，時間相近，方法相似，觸犯基本
    構成要件相同之罪，顯係基於概括犯意反覆為之，為連續犯，以一罪論，並依法
    加重其刑。被告所犯上開二罪，並加重其刑。而公訴人起訴事實雖未述及附表編
    號九所示之之搶奪犯行，然該部分事實與公訴人起訴之犯罪事實既具有裁判上之
    連續犯一罪關係，應為起訴效力所及，本院自應併予審究。又被告所犯上開二罪
    間，犯意各別，罪名互殊，應予分論併罰。爰審酌被告前有盜匪及公共危險罪等
    前科，甫於九十年一月間假釋出獄，此有臺灣高雄地方法院檢察署刑案資料查註
    紀錄表暨臺灣高等法院被告全國前案紀錄表各乙份在卷可參，素行非佳，甫於九
    十年一月間假釋出獄，於假釋期間猶不知悔悟，不圖上進，不思循合法正當途徑
    以獲致財富，率爾於深夜持西瓜刀強盜他人財物，及飛車搶奪他人財物，危害社
    會治安甚鉅，惡性非輕，惟念其犯後坦承部分犯行，態度尚可，及被害人所受之
    損害等一切情狀，各量處如主文所示之刑，以資懲儆；且依被告所犯強盜罪之性
    質，本院認有褫奪公權之必要，爰併予宣告褫奪公權五年，並定期應執行刑。至
    扣案供犯罪所用之西瓜刀二把，雖係共犯綽號「阿偉」所有，然未扣案，且經「
    阿偉」丟棄，此經被告陳明在卷，爰不另為沒收之諭知，附此敘明。
四、公訴意旨另以：被告子○○復承前揭強盜之概括犯意，於九十一年二月五日十九
    時四十分許，騎乘不詳車號機車前往位於高雄市○○路一三五之一號之「萊爾富
    超商」內，戴花色口罩、持其所有客觀上足以傷害人之生命、身體具危險性而屬
    兇器之水果刀一把，抵住店員庚○○之脖子，喝令庚○○將現金拿出來，以此方
    式至使庚○○不能抗拒而將抽屜內之現金五千元交予子○○，得手後，騎乘不詳
    車號機車迅速逃逸，因認被告係犯刑法第三百三十條第一項之加重強盜罪嫌。訊
    據被告子○○堅詞否認有上開強盜犯行，辯稱：當時伊留長頭髮，而萊爾富超商
    的歹徒是短髮，伊沒有強盜萊爾富超商等語。經查，證人庚○○及其男友辛○○
    雖均於警訊中明確指認係被告子○○持刀至萊爾富超商強盜財物等語（見警訊筆
    錄），然於偵查及本院調查中則趨於保守，證人辛○○改稱「我確定他長像（相
    ）的上半部就是他搶的」（見偵查卷第十八頁反面）、「歹徒的體型與上半部沒
    戴口罩的部分語被告相似」（見本院九十一年八月八日訊問筆錄）；證人庚○○
    則稱「我確定他就是當時搶我們之人，因他的身高體型都很像」（見偵查卷第十
    八頁反面）、「我只能確定歹徒的身高與被告相似」（見本院上開筆錄），且經
    本院當庭勘驗萊爾富超商強盜案之錄影帶結果顯示，該案歹徒係於九十一年二月
    五日晚間十九時三十二分四十八秒許進入萊爾富超商，於同時日三十三分十五秒
    許轉身離開萊爾富超商，此有本院勘驗筆錄及錄影帶翻拍之照片存卷可憑，是以
    證人庚○○與辛○○在飽受驚嚇之際，能否在短短不到一分鐘的瞬間正確指認歹
    徒，已非無疑，是難僅憑證人不確定之指認，遽認被告有為本件強盜犯行。又九
    十一年二月五日萊爾富超商強盜案之歹徒係蓄留俗稱馬桶蓋之直髮，且歹徒行走
    時有一跛一跛之情形，此有內政部警政署刑事警察局九十一年八月二十七日刑鑑
    字第○九一○二一八四四○號函暨檢送之錄影帶翻拍照四幀在卷可稽，並經本院
    當庭勘驗錄影帶無訛（見本院審理筆錄），而被告於九十一年二月六日中午十二
    時許為警逮獲時，其係蓄留中旁分之髮型，且為明顯之捲髮，此有被告之口卡照
    片附在警卷可憑，再經本院當庭命被告在法庭內來回走動，被告步伐正常，並無
    跛行情形，亦有勘驗筆錄可佐（見本院審理筆錄），可見該強盜案之歹徒應非本
    案被告。況本院將被告帶上口罩之照片與萊爾富超商強盜案之錄影帶並送內政部
    警政署刑事警察局比對結果，亦因錄影帶內歹徒容貌之影像尺寸及解析度未達可
    辨識其特徵之程度而無法比對，此有該局上開函文可參，是被告此部分犯行不能
    證明。此外復查無其他積極證據足認定被告有加重強盜犯行，本應為無罪之諭知
    ，惟公訴意旨認此部份與前開論罪加重強盜部分有連續犯裁判上一罪關係，爰不
    另為無罪之諭知，附此敘明。
據上論斷，應依刑事訴訟法第二百九十九條第一項前段，刑法第二條第一項前段、第
二十八條、修正後刑法第三百三十條第一項、第三百二十五條第一項、第五十六條、
第三十七條第二項、第五十一條第五款，決如主文。
中      華      民      國    九十一    年      十      月    二十三    日
                                  臺灣高雄地方法院刑事第四庭
                                       法  官   廖純卿
右正本證明與原本無異。
如不服本判決，應於判決送達後十日內，向本院提出上訴狀。
                                       書記官    劉企萍
中     華      民      國    九十一    年      十      月     二十九 日
附錄本案論罪科刑法條全文：
刑法第三百三十條【舊】：
犯強盜罪而有第三百二十一條第一項各款情形之一者，處五年以上十二年以下有期徒
刑。
前項之未遂犯罰之。
刑法第三百三十條【新】：
犯強盜罪而有第三百二十一條第一項各款情形之一者，處七年以上有期徒刑。
前項之未遂犯罰之。
刑法第三百二十一條
犯竊盜罪而有左列情形之一者，處六月以上五年以下有期徒刑：
一  於夜間侵入住宅或有人居住之建築物、船艦，或隱匿其內而犯之者。
二  毀越門扇、牆垣或其他安全設備而犯之者。
三  攜帶兇器而犯之者。
四  結夥三人以上而犯之者。
五  乘火災、水災或其他災害之際而犯之者。
六  在車站或埠頭而犯之者。
前項之未遂罰之。
刑法第三百二十五條
意圖為自己或第三人不法之所有，而搶奪他人之動產者，處六月以上五年
以下有期徒刑。
因而致人於死者，處無期徒刑或七年以上有期徒刑，致重傷者，處三年以
上十年以下有期徒刑。
第一項之未遂犯罰之。
附表
  ┌──┬──────────┬──────────────┬──────
  │編號│犯  罪  時          │  犯  罪  地  點            │    罪  方  法      │搶奪之物品│
  ├──┼──────────┼──────────────┼──────────┼─────┤
  │(一)  │九十年六月二十六日  │高雄市前鎮區○○○路四二四巷│見被害人辰○○將行  │行動電話一│
  │    │二十二時十五分許    │口                          │動電話掛於左腰不注  │具        │
  │    │                    │                            │意之際，下手奪得被  │          │
  │    │                    │                            │害人之行動電話。    │          │
  │    │                    │                            │                    │          │
  ├──┼──────────┼──────────────┼──────────┼─────┤
  │(二)  │九十年八月二十日    │高雄市○鎮區○○路八十巷五十│見被害人李玫娟將皮  │皮包一只  │
  │    │二十一時五十分許    │六號前                      │包置於機車腳踏板上  │          │
  │    │                    │                            │，下手奪取。        │          │
  │    │                    │                            │                   │          │
  │    │                    │                            │                    │          │
  ├──┼──────────┼──────────────┼──────────┼─────┤
  │(三)  │九十年八月二十一日  │高雄市○鎮區○○路與滇池路口│見被害人卯○○將手  │皮包一只（│
  │    │十五時五十五分      │                            │提包掛於左手不注意  │內有現金七│
  │    │                    │                            │之際，下手奪取。    │千三百元、│
  │    │                    │                            │                    │身分證、信│
  │    │                    │                            │                    │用卡等物）│
  │    │                    │                            │                    │          │
  ├──┼──────────┼──────────────┼──────────┼─────┤
  │(四)  │九十年九月三日      │高雄市前鎮區○○○路與草衙路│見被害人寅○○將皮  │現金四千元│
  │    │十八時二十五分許    │口                          │包置於機車踏板上不  │、信用卡等│
  │    │                    │                            │注意之際，下手奪得  │物        │
  │    │                    │                            │被害人之皮包。      │          │
  │    │                    │                            │                    │          │
  ├──┼──────────┼──────────────┼──────────┼─────┤
  │(五)  │九十年十月三十一日  │高雄市○鎮區○○街四十四巷口│趁被害人己○○不注  │身分證、駕│
  │    │十六時三十五分      │                            │意之際，下手奪取被  │照、提款卡│
  │    │                    │                            │害人之皮包。        │等物      │
  │    │                    │                            │                    │          │
  ├──┼──────────┼──────────────┼──────────┼─────┤
  │(六)  │九十年十二月二日    │高雄市前鎮區○○○路與林森路│見被害人丁○○步行  │現金一千元│
  │    │十八時許，高雄      │口前                        │，皮包掛於右肩不注  │、行動電話│
  │    │                    │                            │意之際，下手奪取被  │話一具    │
  │    │                    │                            │害人之皮包。        │          │
  │    │                    │                            │                    │          │
  ├──┼──────────┼──────────────┼──────────┼─────┤
  │(七)  │九十年十二月五日    │高雄市前鎮區○○○○路七十八│見被害人劉麗敏將皮  │行動電話一│
  │    │二十時二十分許      │號前                        │包置於機車腳踏板不  │具、送金單│
  │    │                    │                            │注意之際，下手奪取  │及收費單等│
  │    │                    │                            │被害人之皮包。      │物        │
  │    │                    │                            │                    │          │
  ├──┼──────────┼──────────────┼──────────┼─────┤
  │(八)  │九十年十二月二十日  │高雄市前鎮區○○○路三九八前│被害人癸○○步行，  │現金三千元│
  │    │二十時五十分許      │                            │皮包掛於右肩不注意  │、行動電話│
  │    │                    │                            │之際，下手奪取被害  │一具、金融│
  │    │                    │                            │人之皮包。          │卡、信用卡│
  │    │                    │                            │                    │等物      │
  ├──┼──────────┼──────────────┼──────────┼─────┤
  │(九)  │九十年十二月二十一日│高雄市前鎮區○○○路一○五號│見被害人丙○○將皮  │現金一萬一│
  │    │凌晨三時三十分許    │前                          │包置於機車腳踏板上  │千元、行動│
  │    │                    │                            │不注意之際，自後方  │話一具、身│
  │    │                    │                 │搶奪被害人皮包一只  │          │
  │    │                    │                            │。                  │          │
  ├──┼──────────┼──────────────┼──────────┼─────┤
  │(十)  │九十年十二月二十一日│高雄市前鎮區○○○路一九二巷│見被害人丑○○徒步  │皮包內有現│
  │    │十七時許            │口                          │行走手提皮包不注意  │金七千元、│
  │    │                    │                            │之際趁機行搶。      │身分照、駕│
  │    │                    │                            │                    │、行照、行│
  │    │                    │                            │                    │動電話一具│
  │    │                    │                            │                    │          │
  ├──┼──────────┼──────────────┼──────────┼─────┤
  │(十一)  │九十一年一月十三日  │高雄市前鎮區○○○路二一七號│趁被害人巳○○不注  │提袋內有現│
  │    │二十一時十五分許    │前                          │意之際，下手搶奪手  │金一百元，│
  │    │                    │                            │提袋。              │行動電話一│
  │    │                    │                            │                    │具。      │
  ├──┼──────────┼──────────────┼──────────┼─────┤
  │(十二)  │九十一年二月五日    │高雄市○鎮區○○街四十六巷附│見被害人戊○○騎乘  │內有駕、行│
  │    │二十一時五分許      │近                          │機車不注意之際，下  │照、健保卡│
  │    │                    │                            │手奪得被害人置於腳  │、書本二本│
  │    │                    │                            │踏板處之背包一只。  │、行動電話│
  │    │                    │                            │                    │一具      │
  ├──┼──────────┼──────────────┼──────────┼─────┤
  │(十三)  │九十一年二月六日    │高雄市○○街三巷三十七號後巷│見被害人乙○○不注  │內有行動電│
  │    │上午十二時許        │                            │意之際，下手奪得被  │話一具、記│
  │    │                    │                            │害人之手提包一只。  │事簿、書籍│
  │    │                    │                            │                    │各一本、皮│
  │    │                    │                            │                    │夾三個、現│
  │    │                    │                            │                    │金四百元、│
  │    │                    │                            │                    │提款卡二張│
  │    │                    │                            │                    │、信用卡一│
  │    │                    │                            │                    │張。      │
  └──┴──────────┴──────────────┴──────────┴─────┘
